臺灣彰化地方法院刑事判決
110年度易字第352號
公  訴  人  臺灣彰化地方檢察署檢察官  
被      告  陳信志


上列被告因詐欺案件，經檢察官提起公訴（110年度偵字第1095
號），被告於準備程序進行中就被訴事實為有罪之陳述，經本院
合議庭裁定改由受命法官獨任以簡式程序審理，判決如下
　　主  文
陳信志犯如附表一所示之罪，各處如附表一主文欄所示之刑及沒
收。應執行有期徒刑壹年陸月，沒收部分併執行之。
    犯罪事實
一、陳信志意圖為自己不法之所有，基於詐欺取財之各別犯意，
    於如附表一「詐騙經過」欄所示日期，以各該方式，向各該
    被害人施用詐術，致各該被害人陷於錯誤而交付各該款項、
    物品，陳信志因而詐取得手（附表一編號一其中110年1月12
    日面交款項部分，蕭景馨已察覺有，遂報警處理，並假意配
    合交付，而於陳信志收受之際，為現場埋伏之員警當場查獲
    而未得逞）。
二、案經蕭景馨訴由彰化縣警察局田中分局報告及林瑞章訴由臺
    灣彰化地方法院檢察署檢察官偵查起訴。
　　理  由
一、本件被告陳信志所涉犯者，均非死刑、無期徒刑、最輕本刑
    為3年以上有期徒刑之罪或高等法院管轄第一審案件。本院
    行準備程序中，被告陳信志就被訴事實為有罪之陳述，經告
    知簡式審判程序之旨，並聽取檢察官及被告之意見後，本院
    依刑事訴訟法第273條之1第1項裁定由受命法官獨任進行簡
    式審判程序，合先敘明。
二、訊據被告對於前揭犯罪事實均坦承不諱（見本院卷第52、53
    、55、70至79、227、228、233至243頁），且有附表一「證
    據」欄所載證據足以證明，被告前揭任意性自白與事實相符
    ，上開犯罪事實，均可認定。本案事證明確，被告犯行已可
    認定，應依法論科。
三、論罪科刑及沒收
  ㈠核被告所為，均係犯刑法第339條第1項之詐欺取財罪。
　㈡被告各基於單一之詐欺取財犯意，對附表一各編號同一被害
    人以類似手法施以詐術，侵害同一被害人之財產法益，在時
    間、空間上有密切關係，各舉動之獨立性均極為薄弱，依一
    般社會健全觀念，在時間差距上，難以強行分開，應各視為
    包括一行為予以評價，較為合理。另就附表一編號一所示既
    遂犯行，詐得金額共計新臺幣（下同）625,997元，與110年
    1月112日未遂犯行，依接續犯論以詐欺取財一罪。又附表一
    編號一蕭景馨於附表二編號30所匯款項；附表一編號二林瑞
    章於109年初代被告至超商繳納電話費5,000元部分，雖均未
    經記載於起訴書犯罪事實，然此等部分分別與附表一編號一
    、二其餘起訴部分，有接續犯之實質上一罪關係，本院自應
    併予審理。
　㈢被告就附表一編號一至三所犯3罪間，犯意各別，行為互相異
    ，應分論併罰。
　㈣按刑法第47條規定，曾受有期徒刑之執行完畢，5年以內再犯
    有期徒刑以上之罪者，為累犯，加重其刑至二分之一。則接
    續犯者，僅須其一部行為係在另一犯罪所處有期徒刑執行完
    畢後5年以內者，仍該當於該條所定累犯加重之要件（最高
    法院95年度台上字第7346號判決參照）。被告前因詐欺案件
    ，經臺灣宜蘭地方法院以108年度易字第583號判決判處有期
    徒刑6月確定，於109年6月3日易科罰金完畢，有臺灣高等法
    院被告前案紀錄表可稽，其於徒刑執行完畢後，5年以內故
    意再犯本案附表一編號三有期徒刑以上之罪；另其附表一編
    號一犯罪之接續行為終了日為110年1月12日、附表一編號二
    之接續行為終了日為109年7月20日，既均在前案有期徒刑執
    行完畢後5年以內，依上說明，亦為累犯。又依司法院釋字
    第775號解釋意旨，考量被告於前案執行完畢後短期內再犯
    本案各罪，且構成累犯之前案與本案同罪質，犯罪手法亦相
    仿，有卷附前案判決（見本院卷第39至45頁）可稽，被告顯
    未能記取前案刑罰之教訓，足以彰顯被告之刑罰反應能力薄
    弱，認如加重其所犯法定最低本刑，並無使被告所受刑罰超
    過其應負擔罪責，爰均依刑法第47條第1項規定，加重其刑
    。
　㈤爰以行為人之責任為基礎，審酌被告前已有詐欺前科（不含
    構成累犯之前案紀錄，以免重複評價），有臺灣高等法院被
    告前案紀錄表可稽，仍不思悔改，正值青壯，未能以正途謀
    取財物，各以上開手段詐欺他人財物，及其犯罪之動機、目
    的非屬良善，侵害被害人財產法益，其中附表一編號一犯行
    接續詐欺之時間非短、次數非少，且對於附表一編號一、三
    之被害人所造成之財產損失重大，實該非難；復考量被告犯
    後坦承犯罪，雖與被害人蕭警馨、林瑞章、吳啟賓達成調解
    ，惟僅依約履行對被害人林瑞章之調解約定（賠償金額200,
    000元，分期給付，自110年10月起按月於每月25日給付10,0
    00元，已依約給付110年10月應付款項10,000元），並於調
    解當日依約給付吳啟賓8,000元，其餘就與被害人蕭景馨、
    吳啟賓之調解約定則屆期均未履行，此經被告供承在卷（見
    本院卷第228頁），並有新北市泰山區調解委員會調解書、
    臺中市北區調解委員會調解書、本院110年度斗司刑移調字
    第67號調解程序筆錄、本院110年10月1日、26日、27日、11
    月18日電話洽辦公務紀錄單（見本院卷第149、153、183、1
    84、201、215、217、219、221、247、249、251頁）可稽，
    暨被告自陳係專科肄業學歷，工作是在醫院擔任居服員，家
    有父、母親、2個姊姊、1個哥哥，未婚之智識、家庭生活狀
    況等一切情狀，分別量處如主文所示之刑。並衡酌被告所犯
    上開3罪，犯罪時間間隔，所為罪質、行為態樣、手段大致
    相同、被告犯罪行為之不法與罪責程度、各罪所反應被告之
    人格特性與傾向、對被告施以矯正之必要性而為整體非難評
    價後，併依刑法第51條第5款規定定其應執行刑如主文所示
    。
　㈥沒收部分
　⒈按犯罪所得，屬於犯罪行為人者，沒收之。但有特別規定者
    ，依其規定。前二項之沒收，於全部或一部不能沒收或不宜
    執行沒收時，追徵其價額。刑法第38條之1第1項、第3項分
    別定有明文。又按基於「任何人不得保有不法行為之獲利」
    原則，對於因犯罪造成之財產利益不法流動，應藉由「沒收
    犯罪利得」法制，透過類似不當得利之衡平措施，使之回歸
    犯罪發生前的合法財產秩序狀態。從而，若被害人因犯罪受
    害所形成之民事請求權實際上已獲全額滿足，行為人亦不再
    享有因犯罪取得之財產利益，則犯罪利得沒收之規範目的已
    經實現，自無庸宣告犯罪利得沒收、追徵。惟若被害人就全
    部受害數額與行為人成立調（和）解，然實際上僅部分受償
    者，其能否確實履行償付完畢既未確定，縱被害人日後可循
    民事強制執行程序保障權益，因刑事訴訟事實審判決前，尚
    未實際全數受償，該犯罪前之合法財產秩序狀態顯未因調（
    和）解完全回復，行為人犯罪利得復未全數澈底剝奪，則法
    院對於扣除已實際給付部分外之其餘犯罪所得，仍應諭知沒
    收、追徵，由被害人另依刑事訴訟法第473條規定聲請發還
    ，方為衡平。至行為人嗣後如依調解條件繼續履行，則於其
    實際償還金額之同一範圍內，既因該財產利益已獲回復，而
    與已經實際發還無異，自無庸再執行該部分犯罪所得沒收，
    乃屬當然。尤無雙重執行或對行為人重複剝奪犯罪所得而過
    苛之虞（最高法院107年度台上字第3837號刑事判決亦同此
    旨）。
　⒉被告就附表一編號一向蕭景馨所詐得之625,997元（附表二、
    三合計）、附表一編號二向林瑞章所詐得之65,000元（附表
    四及代繳電話費5,000元）、附表一編號三向吳啟賓所詐得
    之335,000元（附表五及面交款項90,000元合計）及價值23,
    000元之貴賓狗1隻，均屬被告之犯罪所得，除扣除已依約給
    付林瑞章之10,000元、給付吳啟賓之8,000元外，其餘部分
    （扣除後附表一編號二部分為55,000元、附表一編號三部分
    為327,000元及貴賓狗1隻），均應依前揭規定及說明，於各
    該項下，宣告沒收之，於全部或一部不能沒收或不宜執行沒
    收時，追徵其價額。
據上論結，應依刑事訴訟法第373條之1第1項 、第299條第1項前
段，判決如主文。
本案經檢察官朱健福提起公訴，檢察官吳宗穎、鄭安宇到庭執行
職務。
中　　華　　民　　國　　110 　年　　11　　月　　19　　日
                  刑事第三庭  法  官  蘇品樺
以上正本與原本無異。
如不服本判決應於收受判決後20日內向本院提出上訴書狀，並應
敘述具體理由。其未敘述上訴理由者，應於上訴期間屆滿後20日
內向本院補提理由書(均須按他造當事人之人數附繕本)「切勿逕
送上級法院」。
告訴人或被害人對於判決如有不服具備理由請求檢察官上訴者，
其上訴期間之計算係以檢察官收受判決正本之日期為準。
中　　華　　民　　國　　110 　年　　11　　月　　19　　日
                              書記官  彭品嘉
附錄本案論罪科刑法條：
中華民國刑法第339條
（普通詐欺罪）
意圖為自己或第三人不法之所有，以詐術使人將本人或第三人之
物交付者，處5年以下有期徒刑、拘役或科或併科50萬元以下罰
金。
以前項方法得財產上不法之利益或使第三人得之者，亦同。
前二項之未遂犯罰之。

附表一
編號 被害人 詐騙經過（款項均為新臺幣） 證據     主       文    1 蕭景馨 陳信志於民國109年3月初起，在其宜蘭縣○○鄉○○路000號住處等地，以門號0000000000號行動電話及Line、Facetime通訊軟體，使用暱稱「IEN」、「林侑昕」與蕭景馨攀談、聊天，並傳送女子照片，假冒其為照片中之女子，向蕭景馨佯稱自己是臺中某醫院護理師，要與蕭景馨交往、日後一起生活，要換到員林基督教醫院上班，需要支付違约金，缺錢生活、搬家、雜費等理由，多次向蕭景馨借款，並表示借款後把事情處理好就會與蕭景馨見面等語，致蕭景馨陷於錯誤，以網路轉帳方式，於附表二所示時間，多次將款項匯至陳信志向不知情之友人邱建霖（所涉部分業經臺灣彰化地方檢察署檢察官為不起訴處分）、林采竺、林小菲借用之帳戶（詳如附表二所示）；陳信志並接續向蕭景馨佯稱：急需款項，會請一位學姐向你拿錢云云，致蕭景馨陷於錯誤，於附表三所示時間、地點，6次交付如附表三所示現金給假冒學姐之陳信志。嗣假冒學姐之陳信志又向蕭景詐騙，惟蕭景馨 察覺有異，乃報警處理，並假意 配合交款，而於110年1月12日18時28分許，在彰化縣○○鄉○○路0段000號統一超商金佳旺門市，假冒學姊之陳信志向蕭景馨收受16,000元現金時，為警當場查獲，並扣得現金16,000元（已發還），而未得逞。  ①證人蕭景馨於警詢、偵訊時之證述（見1095號偵卷一第81頁及反面、第99至107頁、第287至289頁、第349至353頁、第475至477頁反面） ②證人邱建霖於警詢、偵訊時之證述（見1095號偵卷一第49至53頁反面、第225頁反面、第297至301頁反面、第315至321頁、第401至403頁） ③證人林采竺於警詢、偵訊時之證述（見1095號偵卷一第291至295頁、第313至315頁、第319、321頁） ④證人林小菲於警詢、偵訊時之證述（見1095號偵卷一第495至499頁反面、第515至517頁） ⑤彰化縣警察局田中分局扣押筆錄、扣押物品目錄表、贓物認領保管單（見1095號偵卷一第63至71頁） ⑥明細內容畫面翻拍照片（見1095號偵卷一第109至159頁、第167至171頁上方、1095號偵卷二第391頁） ⑦蒐證照片、手機畫面翻拍照片（見1095號偵卷一第161至165頁） ⑧Google地圖畫面翻拍照片（見1095號偵卷一第171頁下方至173頁） ⑨扣案現金16,000元照片、小客車租賃契約書/汽車出租單、車行記錄（見1095號偵卷一第175至177頁、第179至181頁） ⑩內政部警政署反詐騙諮詢專線紀錄表、彰化縣警察局田中分局社頭分駐所受理詐騙帳戶通報警示簡便格式表、金融機構聯防機制通報單（見1095號偵卷一第183至195頁） ⑪監視錄影畫面翻拍照片、蒐證照片（見1095號偵卷一第303至311頁） ⑫Line、Facebook、手機畫面翻拍照片（見1095號偵卷一第327至345頁、第357頁、第359至397頁反面、第471頁） ⑬玉山銀行集中管理部函附之開戶基本資料、交易明細（見1095號偵卷二第385至389頁） ⑭存摺影本（見1095號偵卷一第509頁） ⑮中華郵政股份有限公司開戶基本資料、客戶歷史交易清單（見1095號偵卷二第13頁、第15頁、第351頁、第353至359頁、第361頁、第363頁） ⑯台新國際商業銀行函附之交易明細（見1095號偵卷二第51頁、第53頁、第55頁反面至第63頁） ⑰本院電話洽辦公務紀錄單（見本院卷第221頁） 陳信志犯詐欺取財罪，累犯，處有期徒刑拾月。未扣案之犯罪所得新臺幣陸拾貳萬伍仟玖佰玖拾柒元沒收，於全部或一部不能沒收或不宜執行沒收時，追徵其價額。 2 林瑞章 陳信志於109年初起，在不詳地點，以門號0000000000號行動電話及Line通訊軟體，使用暱稱「林佳瑜」與林瑞章攀談、聊天，並傳送女子照片，假冒其為照片中之女子「林佳瑜」，向林瑞章佯稱自己在彰化的醫院擔任護士，可以交往成為男女朋友，因為積欠學姐債務，要幫學姐繳納電話費、要繳納保險費、要跟醫院解約支付違約金等理由，多次向林瑞章借款，致林瑞章陷於錯誤，先於109年初代陳信志至超商繳納電話費5,000元，另於附表四所示時間，多次將款項匯至陳信志向不知情之友人林采竺借用之帳戶（詳如附表四所示）。 ①證人林瑞章於偵訊時之證述（見1095號偵卷一第487至489頁反面） ②證人林采竺於警詢、偵訊時之證述（見1095號偵卷一第291至295頁、第313至315頁、第319、321頁） ③Line畫面翻拍照片（見1095號偵卷一第521至527頁） ④中華郵政股份有限公司開戶基本資料、客戶歷史交易清單（見1095號偵卷二第13頁、第15至17頁、第361頁、第363頁） ⑤中國信託商業銀行客戶基本資料、存款交易明細、自動化LOG資料—財金交易（見1095號偵卷二第205頁、第207頁反面、第211頁反面） 陳信志犯詐欺取財罪，累犯，處有期徒刑柒月。未扣案之犯罪所得新臺幣伍萬伍仟元沒收，於全部或一部不能沒收或不宜執行沒收時，追徵其價額。  3 吳啟賓 陳信志於109年7月起，在不詳地點，先以交友軟體與吳啟賓聯繫，佯稱係「林侑菲」，並以門號0000000000號行動電話及Line通訊軟體，使用暱稱「INA」與吳啟賓攀談、聊天，並傳送女子照片，假冒其為照片中之女子，向吳啟賓佯稱自己是台大醫院護理師，要換到輔大醫院工作，之後會與吳啟賓交往，以需要支付違约金、露營費用、繳納法院罰款等理由，多次向吳啟賓借款，致吳啟賓陷於錯誤，於附表五所示時間，多次將款項匯至陳信志向不知情之友人林采竺借用之帳戶（詳如附表五所示）；陳信志並接續向吳啟賓佯稱需繳納違約金會請一位學姐向你拿錢等語，致吳啟賓陷於錯誤，於新北市泰山區明志國小旁，交付現金90,000元給假冒學姐之陳信志；另陳信志於109年8月間某日，要求吳啟賓於新北市泰山區藍世界水族寵物城購入價值23,000元之白色貴賓狗給「林侑菲」指派假冒學姐之陳信志收受。 ①證人吳啟賓於偵訊時之證述（見1095號偵卷一第545至547頁、第549頁） ②台北富邦銀行金融卡照片（見1095號偵卷一第553頁） ③台新國際商業銀行網路銀行帳戶畫面（見1095號偵卷一第555頁） ④Facebook、Line畫面翻拍照片（見1095號偵卷一第357頁、第557至561頁） ⑤臺幣轉帳畫面翻拍照片（見1095號偵卷一第563頁） ⑥中華郵政股份有限公司開戶基本資料、客戶歷史交易清單（見1095號偵卷二第13頁、第17頁、第361頁、第363至365頁） ⑦臺灣土地銀行股份有限公司函附之帳戶基本資料查詢、客戶歷史交易明細查詢（見1095號偵卷二第219至221頁、第225頁） ⑧台北富邦商業銀行股份有限公司新莊分行函附之存摺存戶內容查詢及列印（見1095號偵卷二第317至319頁、第323頁） ⑨台新國際商業銀行函附之客戶基本資料、交易明細（見1095號偵卷二第331至333頁、第339頁） 陳信志犯詐欺取財罪，累犯，處有期徒刑玖月。未扣案之犯罪所得新臺幣參拾貳萬柒仟元及貴賓狗壹隻均沒收，於全部或一部不能沒收或不宜執行沒收時，追徵其價額。  

附表二
編號 轉帳日期 轉出帳戶 轉入帳戶 金額 1 109年5月31日 蕭景馨之台新國際商業銀行00000000000000號帳戶 林采竺之五結利澤郵局 00000000000000號帳戶 20,000元 2 109年6月6日   50,000元     20,000元 3 109年6月12日   30,000元 4 109年6月18日   6,000元 5 109年7月11日   6,000元 6 109年7月12日   6,000元 7 109年8月18日   15,000元 8 109年8月19日   4,000元 9 109年8月21日   1,500元 10 109年9月7日  邱建霖之五結利澤郵局 00000000000000號帳戶 5,000元 11 109年9月10日   20,000元 12 109年9月14日   2,000元 13 109年9月23日   3,000元 14 109年9月26日   3,000元 15 109年10月10日   6,000元 16 109年10月14日   12,000元 17 109年10月15日   2,000元 18 109年10月16日   1,000元     1,000元 19 109年10月23日   1,000元     2,000元 20 109年10月29日   2,000元 21 109年10月30日   3,000元 22 109年11月2日   1,500元 23 109年11月4日   1,000元 24 109年11月9日   2,000元 25 109年11月10日   23,000元 26 109年11月13日   5,000元 27 109年11月15日   3,000元 27 109年11月17日   3,000元 29 109年11月20日   6,000元 30 109年11月22日   8,000元 31 109年11月23日   5,000元 32 109年11月24日   3,000元 33 109年11月25日   2,000元 34 109年11月26日   3,997元 35 109年11月29日   3,000元 36 109年12月1日   2,000元 37 109年12月3日   3,000元 38 109年12月4日   2,500元 39 109年12月5日   1,500元 40 109年12月10日   26,000元 41 109年12月12日   3,000元 42 109年12月15日   4,000元 43 109年12月17日   4,000元 44 109年12月18日   4,000元 45 109年12月21日   4,000元 46 109年12月29日   2,000元 47 109年12月30日   3,000元 48 110年1月5日   1,000元 49 109年5月18日  林小菲之玉山商業銀行 0000000000000號帳戶 12,000元 50 109年5月30日   23,000元 合計                                                              385,997元    

附表三（蕭景馨交付現金予陳信志）
編號 時間 地點 金額 1 109年3月2日0時許 彰化縣○○鄉○○路0段000號統一超商易順門市 50,000元 2 109年4月12日13時許 彰化縣○○鎮○區路0段00號彰化高鐵站 70,000元 3 109年4月23日22時許 彰化縣○○鎮○區路0段00號彰化高鐵站 50,000元 4 109年6月中旬某日20時許 彰化縣○○鄉○○路0段000號萊爾富超商社頭樂活店 20,000元 5 109年6月中旬某日22時許 彰化縣○○鄉○○○路00○00號舊社庄公園 20,000元 6 109年6月底某日21時許 臺中市○○區○區路0路0號臺中高鐵站 30,000元 合計                                                              240,000元   

附表四
編號 轉帳日期 轉出帳戶 轉入帳戶 金額 1 109年6月19日 林瑞章之中華郵政股份有限公司00000000000000號帳戶 林采竺之五結利澤郵局 00000000000000號帳戶 5,000元 2 109年7月3日   8,000元 3 109年7月8日   30,000元 4 109年7月9日   12,000元 5 109年7月20日 林瑞章之中國信託商業銀行000000000000號帳戶  5,000元 合計                                                               60,000元    

附表五
編號 轉帳日期 轉出帳戶 轉入帳戶 金額 1 109年7月22日 吳啟賓之台北富邦商業銀行000000000000號帳戶 林采竺之五結利澤郵局 00000000000000號帳戶  30,000元 2 109年7月22日 吳啟賓之台新商業銀行 00000000000000號帳戶  30,000元 3 109年7月23日   40,000元 4 109年7月24日   25,000元 5 109年7月31日   40,000元 6 109年8月7日 吳啟賓之臺灣土地銀行 000000000000號帳戶  40,000元 7 109年8月10日 吳啟賓之台北富邦商業銀行000000000000號帳戶  20,000元 8 109年8月15日 吳啟賓之臺灣土地銀行 000000000000號帳戶  20,000元 合計                                                              245,000元